【裁判字號】    98,易,2629
【裁判日期】    990309
【裁判案由】    違反農藥管理法
【裁判全文】
臺灣臺北地方法院刑事判決              98年度易字第2629號
公  訴  人  臺灣臺北地方法院檢察署檢察官
被      告  東和化學企業股份有限公司
兼  代表人  乙○○
共      同
選任辯護人  湯明亮律師
上列被告因違反農藥管理法案件，經檢察官提起公訴（98年度偵
字第13777號），本院判決如下：
    主  文
東和化學企業股份有限公司、乙○○均無罪。
    理  由
一、公訴意旨略以：被告乙○○係被告東和化學企業股份有限公
    司（下稱東和公司）負責人，明知未經核准擅自製造、加工
    或輸入之農藥為偽農藥，竟基於加工偽農藥之犯意，於民國
    94年7 月間，代表被告東和公司，自維丰國際股份有限公司
    （址設臺北縣永和市○○路111巷2弄1號4樓，下稱維丰公司
    ）購入5,000公升經行政院農業委員會以農藥進字第02293號
    核准之「益達胺」農藥，旋於不詳時地，添加甲醇及二甲基
    甲醯胺為溶劑成分後，分裝成為250毫升小瓶裝之偽農藥，
    並於97年5月間，販賣上開小瓶裝偽農藥200瓶與不知情之甲○○。嗣警於同年6月1日，在澎湖縣馬公商港安檢所查獲該
    批偽農藥200瓶，始查悉上情，因認被告乙○○所為涉犯違
    反修正前農藥管理法第43條第1項之罪嫌，被告東和公司則
    應依同法第47條規定科以罰金等語。
二、按犯罪事實應依證據認定之，無證據不得認定犯罪事實；不
    能證明被告犯罪者，應諭知無罪之判決，刑事訴訟法第154
    條第2項、第301 條第1項分別定有明文。又按事實之認定，
    應憑證據，如未能發現相當證據，或證據不足以證明，自不
    能以推測或擬制之方法，以為裁判基礎；且認定犯罪事實所
    憑之證據，雖不以直接證據為限，間接證據亦包括在內；然
    而無論直接或間接證據，其為訴訟上之證明，須於通常一般
    之人均不致有所懷疑，而得確信其為真實之程度者，始得據
    為有罪之認定，倘其證明尚未達到此一程度，而有合理之懷
    疑存在時，即無從為有罪之認定，最高法院分別著有40年台
    上字第86號、76年台上字第4986號判例意旨可稽。
三、公訴人認被告東和公司、乙○○涉有違反農藥管理法罪嫌，
    無非以被告乙○○之供述、證人即維丰公司經理丁○○之證
    述、行政院農業委員會動植物防疫檢疫局科長丙○○之證述
    、甲○○之證述、扣案之農藥200瓶、行政院農業委員會農
    業藥物毒物試驗所農藥檢驗報告、行政院農業委員會農業藥
    物毒物試驗所函、扣案農藥標籤、東和公司溶劑成品化驗報
    告及儀器資料及統一發票多紙證據，為其所憑之論據。
四、訊據被告乙○○固坦承其為東和公司之負責人，並有向維丰
    公司購入「益達胺」農藥等事實，惟堅決否認有何違反農藥
    管理法之犯行，辯稱：我並沒有加工、添加之行為，我向維
    丰公司購買的時候，包裝是200公升的桶裝，買進後就分裝
    成250毫升、500毫升、1000毫升的小瓶裝，所有的農藥在95
    年10月之前都已經分裝完畢。扣案之農藥，是甲○○向我們
    公司購買的，當時購買的數量是5箱，一箱40瓶、每瓶250毫
    升，總共是50公升，事後我問公司業務，才知道是甲○○自
    行準備英文標示給公司，請我們公司貼在包裝瓶上出貨。我
    不知道為什麼「益達胺」會有甲醇及二甲基甲醯胺，我們工
    廠的設備無法化驗有無這種成分，只能化驗出主成分「益達
    胺」的成分等語。辯護人辯稱：被告東和公司在臺灣是規模
    很大且合法之農藥公司，「益達胺」農藥並非市場上銷售順
    暢之產品，被告公司沒有動機為了市場利潤去添加其他溶劑
    ，且扣案之農藥主要成分仍維持在9.67%，可見被告公司並
    沒有添加，本件是因為維丰公司申報進口時沒有其他成分甲
    醇及二甲基甲醯胺，再轉賣的時候卻被驗出有其他成分甲醇
    及二甲基甲醯胺，應該是進口時本身品管發生問題等語。經
    查：
  (一)扣案「益達胺」農藥，係被告東和公司向維丰公司進貨購買
    ，再分裝出售予甲○○，嗣於97年6月1日，為警在澎湖縣馬
    公商港安檢所查獲，並經採樣其內含有甲醇及二甲基甲醯胺
    化學成分等情，為被告所不否認，並經證人丁○○證述明確
    ，復有東和公司提出之進口報單、經銷合約書、統一發票、
    行政院農業委員會農業藥物毒物試驗所農藥檢驗報告1份（
    見台灣澎湖地方法院檢察署偵查卷第35至37頁及98年度偵字
    第13777號卷第3至10頁）、現場照片4張（見臺灣澎湖地方
    法院檢察署97年度他字第134號卷第9至10頁）附卷可稽，及
    標示為「Assistant LinNung Co, Ltd」之農藥200瓶扣案可
    證，此部分之事實已可認定。
  (二)按製造、加工或輸入偽農藥者，處3 年以下有期徒刑，得併
    科5萬元以下罰金，96年7月18日修正前農藥管理法第43條第
    1 項訂有明文。而依96年7月18日修正後農藥管理法第5條第
    8 款之規定，所謂加工，指將農藥原體生產為成品農藥之過
    程。其立法理由中說明，新增有關「加工」之名詞定義，以
    資明確。而農藥管理法第5條第8款之增訂，係因農藥管理法
    對於法律文義不明確之立法解釋，對於修正前農藥管理法第
    43 條第1項之加工偽農藥罪，亦應採相同之解釋。查：
  1.證人甲○○雖於98年5月21日偵查中證稱：東和乙○○跟我
    說農藥有進字登記證和製字登記證，這批是進口的，所以都
    是英文等語（見98年度他字第3號卷偵查卷第41至42頁）；
    惟於98年7月6日偵查中及本院審理時則均證稱：因為澎湖的
    農友說要購買「益達胺」農藥，所以我就打電話去向東和公
    司訂購，我是直接向業務訂購，整個過程我都是與業務接洽
    ，裝罐的部份，我只是說我需要一瓶250毫升的，因為農友
    說貼上英文標籤的是進口的比較好，比較好賣，所以農友拿
    一張標籤給我，我照著標籤去印，然後拿給東和公司，請他
    們貼上英文標籤，還附中文說明書。我不知道東和公司如何
    裝罐或分裝「益達胺」農藥，也沒有要求就東和公司就農藥
    之成份另外處理等語（見98年度偵字第13777號卷偵查卷第9
    至10頁及本院卷第頁），其前後之證述雖有歧異之處，惟被
    告東和公司及乙○○與甲○○並無其他利害關係，衡情應無
    袒護被告之可能，且甲○○於98年7月6日偵查中及本院審理
    時證述之情節亦大致相符，應以於98年7月6日偵查中及本院
    審理之證述較為可採；又證人丁○○於本院審理時證稱：本
    件扣案之農藥是維丰公司向新加坡公司進口，維丰公司在94
    年時再賣給東和公司，向新加坡進口時是200公升的大桶包
    裝，賣給東和公司後，由他們分成小包裝販售，在販售給東
    和公司之前，完全不會進行換桶或進行其他程序，因為我們
    信的過國外廠商，我們貿易公司也沒有檢測的儀器等語（見
    本院卷第95至97頁）。顯見被告東和公司向維丰公司購買之
    「益達胺」農藥，係維丰公司自國外原裝進口後直接以200
    公升大桶包裝販售予東和公司，再由東和公司分裝成250毫
    升之小包裝後，再轉賣給甲○○，並應甲○○之要求於「益
    達胺」農藥上貼上英文標籤。
  2.公訴人雖以被告東和公司販售予甲○○之扣案農藥，經農委
    會農業藥物毒物試驗所檢驗結果，除有效成分益達胺9.67%
    外，尚包含甲醇6.43%及二甲基甲醯胺20.1%之其他成分，認
    與維丰公司經許可進口之「益達胺」農藥之化學組成成分不
    同，而指稱被告東和公司及乙○○有「加工」偽農藥之行為
    ，惟證人丁○○於本院審理時證稱：本件扣案之農藥是維丰
    公司向新加坡公司進口，維丰公司再賣給東和公司。國外的
    供應廠商，有自己的配方，我們訂購的時候，並沒有指定需
    要用什麼其他成分，我們只針對主要成分9.6%的益達胺必須
    達到國際標準，國外廠商有國外廠商的配方，我有向國外廠
    商求證過，國外給我們的說明是會因應當時的狀況提供不同
    的原料，這個配方並非是一成不變，因為有的原料會因為價
    格上漲或缺料而進行調整，所以一般不會針對其他成分做限
    定，本件扣案的農藥含有甲醇及二甲基甲醯胺應該是新加坡
    公司加進去的等語（見本院卷第95至96頁背面），被告更否
    認有添加甲醇及二甲基甲醯胺溶劑之行為，則扣案之農藥究
    竟是自新加坡進口時，即已添加甲醇及二甲基甲醯胺之其他
    成分，抑或如公訴人所指係進口後方由東和公司添加，即有
    疑義。又不論係96年7月18日修正前、後之農藥管理法，其
    所規定之「加工」行為，均係指將農藥原體生產為成品農藥
    之過程，前已敘明。本件扣案之「益達胺」農藥係維丰公司
    自國外新加坡進口200公升之大桶裝後，直接販售予東和公
    司，再由東和公司分裝成小包裝對外販售等情，亦已認定如
    前。是縱認被告乙○○及東和公司確有公訴人所指於「益達
    胺」農藥中添加甲醇及二甲基甲醯胺溶劑成分，並分裝成25
    0毫升小瓶包裝，及張貼英文標籤後出售予證人甲○○之行
    為，亦非農藥管理法所謂將農藥原體生產為成品農藥之「加
    工」行為，公訴人指稱被告所為係犯修正前農藥管理法第43
    條加工偽農藥之罪，即有誤會。
  (三)次按農藥管理法所稱偽農藥，指農藥有下列各款情形之一者
    ：(1)未經核准擅自製造、加工或輸入；(2)摻雜其他有效成分
    之含量超過中央主管機關所定之限量基準；(3)抽換或仿冒國
    內外產品；(4)塗改或變更有效期間之標示；(5)所含有效成分
    之名稱與核准不符。所稱劣農藥，指經核准登記之農藥有下
    列各款情形之一者：(1)有效成分之含量與標準規格不符；(2)
    超過有效期間；(3)第一款所定有效成分含量以外之品質與標
    準規格不符，該法第7、8條分別定有明文。又不論修正前農
    藥管理法第43條「製造、加工、輸入」或修正後同法第47條
    「製造、加工、分裝、輸入」而應受刑事處罰之行為，均以
    該農藥屬於上開之「偽農藥」，為其要件。
  1.查本件扣案之農藥，經農委會農業藥物毒物試驗所檢驗結果
    ，呈有效成分為益達胺9.67%，其他成分為甲醇6.43%及二甲
    基甲醯胺20.1%，有該試驗所97年7月23日藥試化字第097250
    64 419號函在卷可稽（見98年度偵字第13777號卷第3至10頁
    ）。然維丰公司取得之農藥許可證（農藥許可證號為農藥進
    字第02293號），其許可進口之有效成分為益達胺9.6%之農
    藥原體，有該公司之農藥許可證在卷可參（見臺灣澎湖地方
    法院檢察署97年度他字第134號卷第53頁）。而依農藥標準
    規格準則第3條第1項第1款第1目規定，成品農藥以化學方法
    分析者，其測定值與標稱有效成分之容許差如下：標稱有效
    成分在1.0%至10%，容許差為正負15%。如以維丰公司許可進
    口益達胺有效成分9.6%之農藥，其容許差為8.16%至11.5%之
    間，則扣案之農藥，其檢測值為9.67%，與經核准之益達胺
    9.6%相較，尚未逾法定之容許誤差，自非屬偽農藥。又依前
    開規定，有效成分含量以外之品質與標準規格不符者，為劣
    農藥。扣案之農藥其有效成分為益達胺9.67%，其他成分為
    甲醇6.43%及二甲基甲醯胺20.1%，既僅有效成分以外之品質
    之含量與標準規格不符，依上開規定自屬劣農藥，而非偽農
    藥，公訴人指稱被告係加工「偽農藥」，亦有未合。
  2.又依農藥管理法第14條之規定，農藥標示之使用或變更，應
    先經中央主管機關核准。標示變更後，原標示應於6個月內
    更換之。前項農藥標示所用文字、應記載事項、警告與注意
    標誌樣式及應遵行事項之辦法，由中央主管機關定之。違反
    同法第14條之規定，應依同法第52條第2款，科以行政罰鍰
    。依前所述，本件扣案之農藥係經持有農藥許可證之維丰公
    司自新加坡進口後，賣給被告東和公司，並非係未經核准之
    產品，東和公司亦領有農藥販賣業執照，有臺北市政府農藥
    販賣業執照在卷可稽（見臺灣澎湖地方法院檢察署97年度他
    字第134號卷第第42頁），被告東和公司雖應甲○○之要求
    ，於農藥外貼上英文標籤，惟此僅係違反農藥標示之規定。
    故證人丙○○於本院審理時證稱：認定本案扣案之產品為偽
    農藥之原因是從外面的標示沒有許可字號，沒有核准的公司
    等就可以直接認定是屬於偽農藥云云。（見本院卷第102頁
    背面），其見解自屬有誤，尚不足採。至於被告東和公司雖
    有將自維丰公司進貨購買之「益達胺」農藥分裝成小瓶零星
    販售之行為，然該農藥所含之有效成分與原核准者相同，其
    成分比例亦在容許差內，並非農藥管理法所謂「偽農藥」，
    更何況修正前農藥管理法第43條僅處罰製造、加工或輸入偽
    農藥之行為，分裝行為尚不在處罰之列，自無從對被告以該
    罪相繩，併予敘明。
五、綜上所述，本件並無證據證明被告東和公司及乙○○有何加
    工偽農藥之行為，復查無其他積極證據，足資證明被告乙○○有何公訴人所起訴之加工偽農藥犯行，既不能證明被告乙○○犯罪，核諸前揭說明，自應由本院為被告乙○○無罪之
    諭知，被告乙○○既然無罪，被告東和公司自無依修正農藥
    管理法第47條規定科以罰金之可言，應一併為無罪之諭知。
據上論斷，應依刑事訴訟法第301條第1項，判決如主文。
本案經檢察官高維駿到庭執行職務。
中    華    民    國    99    年    3     月    9     日
                  刑事第七庭    審判長法  官  林庚棟
                                      法  官  林勇如
                                      法  官  章曉文
以上正本證明與原本無異。
如不服本判決應於收受送達後10日內向本院提出上訴書狀，並應
敘述具體理由；其未敘述上訴理由者，應於上訴期間屆滿後20日
內向本院補提理由書（均須按他造當事人之人數附繕）「切勿逕
送上級法院」。
                                      書記官  林義盛
中    華    民    國    99    年    3     月    9     日

司法院資訊處製作；財團法人民間司法改革基金會備份。
